【裁判字號】    93,簡上,828
【裁判日期】    950524
【裁判案由】    竊盜
【裁判全文】
臺灣高雄地方法院刑事判決             93年度簡上字第828號
上  訴  人
即  被  告  丙○○
指定辯護人  本院公設辯護人  丁○○
上列上訴人因竊盜案件，不服本院高雄簡易庭民國93年10月18日
93年度簡字第5018號簡易判決（原檢察官聲請簡易判決處刑案號
：93年度偵字第17938 號），提起上訴，本院合議庭依通常程序
審理，自為第一審判決如下：
    主  文
原判決撤銷。
丙○○無罪。
    理  由
一、公訴意旨略以：被告丙○○前因竊盜罪，經台灣桃園地方法
    院於民國（下同）88年9 月18日以88年度易字第2158號判處
    有期徒刑一年確定，甫於90年6 月24日執行完畢。詎其不知
    悔改，意圖為自己不法之所有，於93年9 月5 日11時許，在
    高雄市三民區○○○街158 號前，見被害人乙○○所有廣告
    招牌1 面放置於該處，趁無人注意之際，徒手竊取該廣告招
    牌時，尚未得手，即為乙○○當場逮獲，並通知警方前往處
    理。因認被告涉犯竊盜罪嫌等詞。
二、首按「被告因智能障礙無法為完全之陳述，於審判中未經選
    任辯護人者，審判長應指定公設辯護人為其辯護。」刑事訴
    訟法第31條第1 項定有明文。經查：本件被告曾因精神分裂
    症住院，且現仍門診服藥治療中一節，有行政院衛生署澎湖
    醫院之診斷證明書及同院函文載示在卷可據（見本院卷第49
    、85頁）；且被告就本件涉案事實以及其前於警詢、偵訊中
    答詢內容，均答稱：忘記云云（見本院卷第29頁），足見其
    具有精神智能障礙之情事，且因此精神智能之障礙，無法針
    對案情為完全之陳述，是本院依前開刑事訴訟法規定，於審
    判中為被告指定本院公設辯護人為之辯護，先予敘明。
三、次就被告於本院審理中未承認上開犯行，且對於本案所涉犯
    罪事實及關於被告警、偵訊中所供之內容，均辯稱：已忘記
    云云，業如前述，惟查：上開事實，業據被告於警詢及偵查
    時坦認不諱（見警卷第2 頁、偵卷第9 頁），核與證人即被
    害人乙○○於本院審理時指證之情節相符（見本院卷第96～
    97頁），並有贓物領具證明1 張附卷足稽（見警卷第12頁）
    ，是以事證明確，被告竊盜犯行堪予認定。
四、再按「心神喪失人之行為，不罰。」刑法第19條第1 項定有
    明文。又「不能證明被告犯罪或其行為不罰者，應諭知無罪
    之判決。」刑事訴訟法第301 條第1 項亦有明文。復以刑法
    上之心神喪失與精神耗弱，應依行為時精神障礙程度之強弱
    而定，如行為時之精神，對於外界事務全然缺乏知覺理會及
    判斷作用，而無自由決定意思之能力者，為心神喪失；且刑
    法上所謂心神喪失人，非以其心神喪失狀態毫無間斷為必要
    ，如果行為時確在心神喪失之中，即令其在事前事後偶回常
    態，仍不得謂非心神喪失人；而是否心神喪失，乃屬醫學上
    精神病科之專門學問，應由專門精神病醫學研究之人予以診
    查鑑定，方足斷定，此分別經最高法院26年渝上字第237 號
    、24年上字第2844號及47年台上字第1253 號 判例闡釋在案
    。
五、又查：被告於前揭時、地為竊盜犯行時，並未規則接受精神
    科治療，而仍有明顯之精神病症狀，呈現知覺異常，出現有
    聽幻覺及身體幻覺，並有思考障礙呈現及思考不清之情形，
    雖然其行為與幻覺之內容無關，但其犯案當時之精神病症狀
    明顯且思考混亂不清，已達「心神喪失」之程度等情，業經
    行政院衛生署澎湖醫院鑑定屬實，且有該醫院之精神鑑定報
    告附卷可考；且本院參酌卷附被告於案發時遭查獲後所攝製
    之照片所示（見警卷第14、15、16頁），其兩眼呆滯茫然、
    不知所以之情狀；以及被告於案發不久，即因精神分裂症在
    93年11月2 日至行政院衛生署澎湖醫院住院治療，而至94年
    8 月13日始出院，現亦仍於該醫院門診治療中等情，均有該
    醫院之診斷證明書1 紙、同醫院函文2 張等附卷可佐（見本
    院卷第49、67、85頁）；在在足認被告於為上開竊盜行為時
    ，已因精神分裂症以致對外界事務已全然缺乏知覺理會及判
    斷作用，而無自由決定意思之能力，而達心神喪失之狀態無
    疑，揆諸上開規定與判例意旨，自應為被告無罪判決之諭知
    。原審未予詳查，逕認被告竊盜未遂，並論處罪刑，容有未
    洽，被告以此指摘原判決不當，為有理由，自應撤銷原判決
    ，並為被告無罪之諭知。
六、末按「因心神喪失而不罰者，得令入相當處所施以監護。」
    刑法第87條第1 項分別定有明文。然監護處分係拘束人身自
    由之處分，自須就行為人及其行為作全盤衡量，足以認定行
    為人依其狀況仍將有嚴重違法行為且因而危及公安，以行為
    人之危險性及再犯可能性作為衡酌之基礎。惟被告因精神分
    裂症而犯罪後不久，即在93年11月2 日至行政院衛生署澎湖
    醫院住院治療，而至94年8 月13日始出院，現亦仍於該醫院
    門診治療中之事實，均述之於前，且被告目前每週至前開醫
    院門診治療，症狀穩定，只有輕微聽幻覺，情緒平穩，有規
    則服藥，目前不須住院治療等情，亦有卷附前揭醫院函文足
    參（見本院卷第85頁）；是本院認以被告目前就其精神病症
    診治之情事，既已無須住院，又正常門診服藥治療中，難認
    被告或將有嚴重違法行為，或危及公安之可能，並且被告現
    時狀況，其所具有之危險性及再犯可能均屬低微，應無諭知
    監護處分之必要，併予敘明。
七、末按檢察官聲請以簡易判決處刑之案件，經法院認為有第45
    1 條之1 第4 項但書之情形者，應適用通常訴訟程序審判之
    ，刑事訴訟法第452 條定有明文；且對於簡易判決之上訴，
    準用刑訴法第3 編第1 章及第2 章之規定，管轄第二審之地
    方法院合議庭受理簡易判決上訴案件，應依通常程序審理。
    其認案件有刑訴法第452 條之情形者，應撤銷原判決，逕依
    通常程序為第一審判決，法院辦理刑事訴訟簡易程序案件應
    行注意事項第14項亦規定詳盡。本件檢察官既已就被告涉犯
    傷害犯行聲請簡易判決處刑，經本院審理後，認被告被訴傷
    害應為無罪之諭知，已如前述，而有刑事訴訟法第451 條之
    1 第4項 但書第3 款之情形，故依前揭規定，應由本院合議
    庭逕依通常程序審理後，自為第一審判決，檢察官或被告如
    不服本判決，仍得於法定上訴期間內，向管轄之第二審法院
    提起上訴，附此敘明。
據上論斷，應依刑事訴訟法第452 條、第455 條之1 第1 項、第
3 項、第369 條第2 項、第364 條、第301 條第1 項後段，刑法
第19條第1 項，判決如主文。
本案經檢察官甲○○到庭執行職務。
中    華    民    國    95    年    5     月    24    日
                    刑事第二庭審判長法  官  邱永貴
                                    法  官  陳銘珠
                                    法  官  高思大
以上正本證明與原本無異。
如不服本判決，應於收受送達後10日內向本院提出上訴書狀。
中    華    民    國    95    年    5     月    25    日
                                    書記官  蔡語珊


司法院資訊處製作；財團法人民間司法改革基金會備份。
